【裁判字號】    95,簡上,114
【裁判日期】    970311
【裁判案由】    返還補償金
【裁判全文】
臺灣臺南地方法院民事判決             95年度簡上字第114號
上  訴  人  甲○○即辛○○之承受訴訟人
            酉○○即辛○○之承受訴訟人
            子○○即辛○○之承受訴訟人
兼  共  同
訴訟代理人  申○○即辛○○之承受訴訟人
            癸○○即辛○○之承受訴訟人
被上訴人    乙○
            戌○○
                        號
            丑○○
            巳○○
            壬○○
                        號
            己○○
                        之1號
兼上一人
法定代理人  丙○○
被上訴人
兼未○○之
承受訴訟人  庚○○
                        4號
            寅○○
            吳辰○○
                        號
            卯○○
                        號
            丁○○
                        號
兼  前四人
共      同
訴訟代理人  戊○○
被上訴人兼
前十三人
共      同
訴訟代理人  午○○
                        號
上列當事人間請求返還補償金事件，上訴人不服中華民國95年 6
月21日本院臺南簡易庭94年度南簡字第1885號第一審判決，提起
上訴，經本院於民國97年2月26日言詞辯論終結，判決如下：
    主  文
原判決關於命上訴人給付被上訴人庚○○、未○○（已歿）、寅
○○、戊○○、辰○○、丁○○、卯○○各新臺幣參仟柒佰壹拾
肆元，給付被上訴人乙○、午○○、戌○○、丑○○、巳○○各
新臺幣肆仟參佰參拾參元，給付被上訴人丙○○、壬○○、己○○各新臺幣壹仟肆佰肆拾肆元，及均自民國九十四年十一月三日
起至清償日止，按週年利率百分之五計算之利息部分，及該部分
假執行之宣告，暨除確定部分外訴訟費用之裁判均廢棄。
上開廢棄部分，被上訴人在第一審簡易之訴及假執行之聲請均駁
回。
第一審（除確定部分外）及第二審訴訟費用新臺幣貳仟零壹拾伍
元由被上訴人負擔。
    事  實
甲、上訴人方面：
  一、聲明：求為判決：
    (一)原判決不利於上訴人之部分及其假執行之宣告均廢棄。
    (二)上開廢棄部分，被上訴人於第一審之訴駁回。
  二、陳述：除與原判決記載相同者，茲引用之外，補稱：
    (一)系爭臺南市○○區○○段 552地號，地目養之土地（以下
      簡稱系爭土地），於兩造之被繼承人蔡杭去世後，由上訴
      人之被繼承人辛○○（原名蔡乞）以「自己名義」向中國
      石油化學工業開發股份有限公司（以下簡稱中石化公司）
      承租，並非繼承蔡杭之租賃權而來，此有辛○○於原審提
      出之租約書、臺南市政府陸上魚塭養殖漁業登記證可資證
      明。詎原判決認辛○○之租賃權係繼承而來，惟縱租賃權
      可為繼承標的，然未必所有繼承人均有繼續承租之意思，
      此觀民法第 452條規定自明。且蔡杭之繼承人不只蔡仙助
      、蔡起、辛○○兄弟 3人，原判決未予詳查，已有未洽，
      而辛○○一再否認曾與蔡仙助、蔡起 3人約定以辛○○名
      義簽訂租約，上訴人就此約定存在復未能舉證以實其說，
      原判決遽認有此約定存在，顯有判決不依證據之違法。
    (二)證人蔡水柳於原審既已證稱：其不知當時為何由辛○○去
      簽約等語，益見被上訴人主張蔡仙助、蔡起、辛○○ 3人
      以辛○○名義簽訂租約云云，無從證明。
    (三)又倘果係蔡仙助、蔡起、辛○○ 3人共同繼承租約，何以
      不 3人列名共同租賃？且數十年來始終由辛○○承租？且
      辛○○承租系爭土地早在抽籤輪養之前（原審誤為抽籤之
      後），是若被上訴人之主張屬實，理當於辛○○承租系爭
      土地前即已抽籤，實不至於在辛○○承租一年後始「抽籤
      輪養」，是尚難僅以有抽籤輪養之約定存在，即認當然有
      「以辛○○名義簽訂租約」之內部約定存在。
    (四)再者，系爭土地之租賃權縱為蔡杭之遺產，惟其為 5年一
      簽之定期租約，究非蔡杭所有之物，是縱繼承租賃權，繼
      承人亦不止兄弟與蔡水柳4人而已，原判決認3人共同繼承
      已屬速斷；縱3人繼承，充其量亦僅5年而已，矧於蔡杭歿
      後，在無其他人反對下即以個人名義向中石化公司另簽租
      約時，已與繼承關係切割，況上訴人換約又不止一次，何
      仍有由被告與蔡仙助、蔡起3人共同繼承可言？
    (五)又被上訴人縱以蔡仙助、蔡起繼承人地位為主張，然系爭
      補償金為公同共有之遺產，在未為遺產分割前，如何能逕
      行判令被上訴人就特定金額單獨獲得分配？
    (六)再者，辛○○本為系爭補償金之發放對象，實際上系爭補
      償金亦是發放給辛○○，是被上訴人等並非系爭補償金之
      補償對象至明。辛○○既係依法獲得補償之給付，即便有
      兄弟 3人約定由辛○○代表簽約之約定存在，被上訴人等
      究係依據何種請求權得請求上訴人為給付？原判決未敘明
      被上訴人等究憑何種請求權請求給付，其判決即屬理由不
      備。
    (七)綜上所述，原判決認事用法均有違誤，其所謂「繼承權利
      」無法據為合法理由，亦與系爭補償金無關，而每 2年輪
      養之約定性質等於辛○○與被上訴人之被繼承人間「轉租
      」之約定而已，況此業經辛○○終止在案，為免遺漏，再
      以本訴狀之送達為終止輪養約定之通知。從而，被上訴人
      之主張並無理由，原判決判令上訴人一部敗訴，無可維持
      ，應予廢棄而為駁回之諭知。
  三、證據：除援用原審所提出之證據外，補提存證信函影本 3
      份為證（見本院卷第9至11頁）。
乙、被上訴人方面：
  一、聲明：求為判決：
    (一)駁回上訴人之上訴。
    (二)第一、二審訴訟費用由上訴人負擔。
  二、陳述：除與原判決記載相同者，茲引用之外，補稱：
    (一)證人蔡水柳於94年12月28日因上訴人之暴力恐嚇而不敢出
      庭作證，被上訴人並非貪取非分之財，僅係欲取回應得之
      財產。
    (二)兩造之被繼承人蔡杭雖有5兒3女，然除本件兩造當事人之
      被繼承人辛○○、蔡起、蔡仙助外，其餘 2子蔡金盾、張
      蔡仙故均入贅他人，而3女蔡連花、蔡春連、蔡水柳3人於
      出嫁時均取得嫁妝，依照我國民間習俗，上開入贅他人或
      出嫁之子女並無繼承權利，上訴人竟以此為上訴之理由，
      心態可議。
    (三)被承受訴訟人辛○○利用訴外人蔡起、蔡仙助不識字之機
      會，多次擅自作主。
    (四)依卷附臺南市政府函文檢附之補償魚塭清單，每個魚塭均
      僅有 1人出面領取補償，由此可證當時確實係由辛○○、
      蔡仙助、蔡起 3人共同繼承向中石化公司承租，僅係由辛○○代表而已。
  三、證據：除援用第一審所提證據外，補提證人蔡水柳結婚登
      記申請書 1份（見本院卷第46頁）、被上訴人丙○○、戌
      ○○低收入戶證明書各 1紙、被上訴人午○○、丙○○身
      心障礙手冊影本 2紙（見本院卷第120至123、189至200頁
      ）、兩造被繼承人蔡杭之遺產分割契約書影本 1紙（見本
      院卷第164頁）為證。
丙、本院依職權向中石化公司函詢系爭土地於62、63年間辦理「
    領種」之相關事宜及系爭土地之「領種人」或「承租人」死
    亡後，繼承人辦理繼承之方式（見本院卷第72至94、105 頁
    ），並向臺南市安南區戶政事務所調取兩造之被繼承人蔡杭
    之除戶戶籍謄本（見本院卷第108至109頁）暨查詢兩造之被
    繼承人蔡杭之其餘繼承人即蔡連花、蔡春連、蔡水柳、蔡金
    盾、張蔡先故有無向本院辦理拋棄或限定繼承事宜（見本院
    卷第170頁）。
    理  由
壹、程序方面：
  按當事人死亡者，訴訟程序在有繼承人、遺產管理人或其他依
  法令應續行訴訟之人承受其訴訟以前，當然停止；承受訴訟人
  於得為承受時，應即為承受之聲明，民事訴訟法第 168條、第
  175條第1項分別定有明文。查本件上訴人辛○○於民國95年 7
  月14日提起本件上訴後，於同年 9月20日死亡，其繼承人為上
  訴人甲○○、酉○○、子○○、申○○、癸○○ 5人，有上訴
  人甲○○、酉○○、子○○、申○○、癸○○ 5人提出之繼承
  系統表1份、戶籍謄本3份在卷可稽（見本院卷第53至60頁），
  其等於95年10月18日具狀聲明承受訴訟，自無不合。又本件原
  審原告未○○於原審判決宣示前之95年 1月31日死亡，而被上
  訴人即原審原告庚○○、寅○○、戊○○、吳辰○○、丁○○
  、卯○○ 6人為其繼承人，此亦有被上訴人庚○○、寅○○、
  戊○○、吳辰○○、丁○○、卯○○6人提出之繼承系統表1份
  、戶籍謄本8份在卷可證（見本院卷第183、226至233頁），則
  被上訴人庚○○、寅○○、戊○○、吳辰○○、丁○○、卯○○6人雖遲至本院審理中始於97年2月14日具狀聲明承受訴訟（
  見本院卷第251至252頁），然此於被上訴人庚○○、寅○○、
  戊○○、吳辰○○、丁○○、卯○○ 6人之審級利益既無影響
  ，其等聲明承受訴訟，亦無不合，合先敘明。
貳、實體方面：
  一、本件被上訴人起訴主張：兩造之被繼承人蔡杭前向中石化
      公司承租該公司安順廠旁之系爭土地作為魚塭養殖之用，
      蔡杭於62年10月22日死亡，其承租權由願意共同繼續承作
      魚塭養殖之繼承人蔡仙助、蔡起、辛○○ 3人繼承。渠等
      並於63年間，協議由訴外人蔡水柳作籤，由 3人輪流養殖
      魚塭各 2年，至今已逾30年，後因發生臺南市中石化安順
      廠污染事件，臺南市政府為恐該鄰近區域養殖水產物有污
      染之虞，若流入市面可能危害國人健康，因而同意對承租
      人發放補償金。詎辛○○於領取上開補償金之後，竟未將
      補償金依比例分給共同輪流養殖之蔡仙助、蔡起之繼承人
      即原審原告未○○與被上訴人，則依民法第1148條之規定
      ，本件兩造之被繼承人蔡杭於62年10月22日死亡，其向中
      石化公司承租魚塭之租賃權並不因此消滅，而由願意繼續
      承作魚塭養殖之繼承人蔡仙助、蔡起、辛○○ 3人共同繼
      承此魚塭租賃權。雖原承租人蔡杭死亡，仍可由其繼承人
      中實際尚使用租賃物之繼承人向出租人換約而改由繼承人
      為新承租人。另租賃契約之登記承租人雖可由共同承作之
      人共推 1人代表登記，但此僅為契約之外部關係，其內部
      關係於共同承作魚塭人之間係公同共有關係，且共同承作
      人蔡仙助、蔡起並未有共推辛○○代表承租人之意思表示
      ，實為辛○○ 1人擅自所為，共同承作人蔡仙助、蔡起於
      此補償金對辛○○仍有請求權，補償金並非全為辛○○所
      有。而蔡起、蔡仙助分別於92年 1月30日及92年3月1日死
      亡，其租賃權則由 2人之法定繼承人即原審原告未○○與
      被上訴人全體繼承之。為此請求上訴人給付其等應分得之
      補償金即原審原告未○○與被上訴人庚○○、寅○○、戊○○、吳辰○○、丁○○、卯○○各應分得新臺幣（下同
      ）20,636元；被上訴人乙○、戌○○、丑○○、巳○○、
      午○○各應分得24,075元；被上訴人丙○○、蔡中霖、己○○各應分得 8,025元及均自起訴狀繕本送達翌日即94年
      11月3日起至清償日止，按週年利率5％計算之利息等語【
      原審以臺南市政府94年辦理臺南市中石化安順廠污染案漁
      業部分工作計有「收購停養區養殖水產物」及「停養區停
      養補償金發放」二項，其中「收購停養區養殖水產物」部
      分，係與養殖業者協議收購撲殺其漁塭養殖水產物，發放
      對象為漁塭放養水產養殖物所有權人即上訴人之被繼承人
      辛○○，故上訴人之被繼承人辛○○所領取之「收購停養
      區養殖水產物」補償金 433,355元，應由上訴人之被繼承
      人辛○○領取，乃駁回被上訴人此部分之請求。因上開有
      關「收購停養區養殖水產物」補償金 433,355元部分，未
      據兩造上訴而告確定，本院僅就原審判決關於「停養區停
      養補償費」77,995元部分，判命上訴人之被繼承人辛○○
      給付原審原告未○○、被上訴人庚○○、寅○○、戊○○
      、吳辰○○、丁○○、卯○○各 3,714元，被上訴人乙○
      、午○○、戌○○、丑○○、巳○○各 4,333元，被上訴
      人丙○○、壬○○、己○○各 1,444元暨均自起訴狀繕本
      送達翌日即94年11月 3日起至清償日止，按法定利率即週
      年利率5％計算之利息部分為審理，併予敘明】。
  二、上訴人則以：系爭土地於蔡杭去世後，即由辛○○（原名
      蔡乞）自己向中石化公司承租，蔡杭於62年去世之後，所
      生其他 2子即蔡仙助、蔡起因恐懼有承租土地，另向台鹽
      公司所租用以曬鹽謀生之鹽埕會被收回，均表示不願承租
      ，始由辛○○自行承租，並非如被上訴人所稱是「繼承」
      蔡杭之租賃權。且系爭土地之租賃權利係辛○○自己每 5
      年一簽取得，均屬定期租約，並非繼承取得，而歷來契約
      約由辛○○自行洽租，並無被上訴人所指 3人繼承租賃權
      可言。又上訴人雖不否認辛○○與蔡起、蔡仙助兄弟 3人
      曾抽籤就系爭土地每 2年輪作之事，惟抽籤之時間已在辛○○承租系爭土地 1年後。因抽籤當日為蔡杭忌日，適兄
      弟會集，而 3家之主業均為曬鹽，並非養殖，茲租得系爭
      土地，養殖工作相當費事，蔡仙助、蔡起 2人遂提議兄弟
      輪作，約定每 2年輪流使用該土地養殖，並負責代辛○○
      繳納該期間租金，被上訴人基於減輕租金及養殖負擔之考
      量，遂同意之。然此抽籤決定輪作順序，係因辛○○同意
      將系爭土地供兄弟使用，絕非被上訴人之被繼承人有此當
      然之權利，更無兄弟 3人約定以辛○○名義承租之情事。
      且自62年10月之後，系爭土地租約已換約多次，均由辛○○個人換約重簽，此數十年間蔡仙助、蔡起亦未曾輪流簽
      約為承租人，益證系爭土地之租賃權是屬辛○○個人，而
      非繼承權利至明。又本件補償目的是在補償因公益銷毀受
      戴奧辛污染之漁產品，並就系爭土地被公告停養 5年對養
      殖戶造成之損害，而依63年10月所同意之每 2年輪養之順
      序，系爭土地受補償時正回歸由辛○○自行從事養殖，是
      被撲殺銷毀之漁產損害均為辛○○養殖所有，而往後 5年
      因公告停養仍無法養殖，本件承租人既為辛○○，並非蔡
      起、蔡仙助 2人，是被上訴人並不生任何損害，尤無得覬
      覦要求分配系爭補償款之理由。況，縱認被上訴人主張之
      繼承情節屬實，然蔡杭之繼承人不止辛○○、蔡仙助、蔡
      起 3人，於遺產尚未分割前，被上訴人自不能本於繼承人
      之地位，請求就特定金額單獨獲得分配等語，資為抗辯。
  三、按繼承人有數人時，在分割遺產前，各繼承人對於遺產全
      部為公同共有；又除公同關係所由規定之法律或契約另有
      規定外，公同共有物之處分，及其他之權利行使，應得公
      同共有人全體之同意，民法第1151條、第828條第2項定有
      明文。次按「權利保護要件中，關於訴訟標的之法律關係
      之要件與關於當事人適格之要件不同。前者，屬於實體上
      權利保護要件，即原告所主張之法律關係存否之問題；後
      者，屬於訴訟上權利保護要件，即就原告所主張之法律關
      係有無為訴訟之權能之問題。是以當事人是否適格，應依
      原告起訴時所主張之事實定之，而非依審判之結果定之」
      ；又「繼承人有數人時，在分割遺產前，各繼承人對於遺
      產全部為公同共有（民法第1151條）；且公同共有人對共
      有物之處分，除法律或契約另有規定外，應得公同共有人
      全體之同意（民法第828條第2項），非任何一人所得私擅
      處分。故如非得公同共有人全體之同意，即應由公同共有
      人全體起訴或被訴，其訴訟標的，對於共同訴訟之各人必
      須合一確定」；另「台灣省光復後依民法第1151條規定，
      繼承人有數人時，在分割遺產前，各繼承人對於遺產全部
      為公同共有。如請求對公同共有之遺產為處分，其訴訟標
      的，對於繼承人全體，必須合一確定，倘未列繼承人全體
      為當事人，自屬當事人不適格」，最高法院95年度台上字
      第1834號、92年度台上字第1535號、81年度台上字第 595
      號判決意旨可資參照。
  四、查本件被上訴人於原審起訴請求返還補償金，依其所主張
      之事實觀之，被上訴人係以兩造之被繼承人蔡杭前向中石
      化公司承租系爭土地作為魚塭以供養殖之用，於蔡杭死亡
      後，蔡杭對於系爭土地之租賃權應為兩造之被繼承人辛○○、蔡起、蔡仙助所共同繼承，而臺南市政府因中石化公
      司安順廠污染事件所發放之補償金，乃為繼承之標的，應
      由蔡杭之繼承人辛○○、蔡起、蔡仙助 3人共同領取，惟
      辛○○將上開補償金全數補償金領回，未分予蔡起、蔡仙
      助之繼承人即原審原告未○○與被上訴人全體，乃本於繼
      承關係為本件請求。是依原審原告未○○與被上訴人於原
      審起訴時主張之事實，本件被上訴人既係本於繼承之法律
      關係，請求對於蔡杭之「遺產」即因系爭土地之租賃權而
      衍生之補償金為請求，依前引民法第1151條、第828條第2
      項規定及最高法院92年度台上字第1535號、81年度台上字
      第 595號判決意旨，本件兩造之被繼承人蔡杭之遺產倘未
      經分割，即應由自蔡杭之全體繼承人起訴或被訴，其當事
      人始為適格。
  五、查被上訴人雖提出土地分割契約書1份（見本院卷第164頁
      ），主張兩造之被繼承人蔡杭之遺產均係依據該分割契約
      書所示之方式分割云云。然依前引民法第1151條、第 828
      條第 2項之規定，有關兩造被繼承人蔡杭之遺產分割事宜
      ，自應得蔡杭繼承人全體之同意。茲被上訴人所提出之上
      開土地分割契約書，其上僅有兩造之被繼承人辛○○（原
      名蔡乞）、蔡乞、蔡仙助 3人之印文，被上訴人復未能舉
      證證明上開分割契約書業經其餘繼承人之同意，其據此主
      張蔡杭之遺產應依上開分割契約書所示之方式分割云云，
      自難採信。是本件尚無從認兩造被繼承人蔡杭之遺產業經
      繼承人全體協議分割。
  六、又兩造之被繼承人蔡杭於62年10月22日死亡時，遺有有 5
      兒 3女，分別為蔡起、蔡仙助、辛○○、蔡金盾、張蔡仙
      故、蔡連花、蔡春連、蔡水柳 8人，為兩造所不爭執，其
      中：
    (一)蔡起於92年 1月30日死亡，遺有繼承人即被上訴人乙○、
      戌○○、丑○○、巳○○、午○○及訴外人蔡福來 6人，
      而蔡福來於94年 4月10日死亡，遺有繼承人即被上訴人丙○○、壬○○、己○○ 3人；另蔡仙助於92年3月1日死亡
      ，遺有繼承人即原審原告未○○及被上訴人庚○○、寅○○、戊○○、吳辰○○、丁○○、卯○○ 7人，有被上訴
      人於原審提出之繼承系統表 1份、戶籍謄本10份在卷可稽
      （見原審卷第13至15、25至37頁），並為兩造所不爭執。
    (二)蔡杭之女蔡水柳、蔡春連、蔡連花 3人，現均健在，此亦
      有被上訴人所提出之上開 3人戶籍謄本在卷可參（見本院
      卷第155至157頁）。
    (三)另蔡杭之子蔡金盾於蔡杭死亡後，業已於85年2月5日死亡
      ，死亡當時遺有配偶蔡陳安金、長女蔡清隊、次女賴蔡月
      卿、三女蔡米桂、三男蔡進發及長男蔡文卿（已於79年 1
      月31日死亡）之代位繼承人蔡正達、蔡春菊、次男蔡新勝
      （已於75年1月5日死亡）之代位繼承人蔡玉梅 7人，嗣蔡
      清隊於85年6月24日死亡，遺有配偶陳進家（已於91年3月
      17日死亡）、長男陳強和、次男陳友成（已於89年9月9日
      死亡，未婚，無繼承人）、三男陳敏雄、長女陳淑惠 5人
      ，有被上訴人提出之繼承系統表及蔡金盾上開繼承人之戶
      籍謄本16份在卷可按（見本院卷第119、131至148頁）。
    (四)又蔡杭之子張蔡仙故於蔡杭死亡後，亦於73年10月25日死
      亡，死亡當時遺有配偶張蜜（已於91年 2月16日死亡）、
      養子張金池、長女簡張美英、次女蔡美花、三女蔡阿柳 5
      人，此亦有被上訴人提出之繼承系統表及張蔡仙故上開繼
      承人之戶籍謄本6份在卷可資查考（見本院卷第118、124
      至129頁）。
  八、查蔡杭死亡後，蔡杭之子女蔡連花、蔡春連、蔡水柳、蔡
      金盾、張蔡仙故並未向法院辦理拋棄繼承，此為兩造所不
      爭執，並經本院查明屬實，有本院民事記錄科查詢表在卷
      可稽（見本院卷第 170頁）。則原審原告未○○與被上訴
      人於提起本件訴訟，既係本於繼承關係而請求，且兩造被
      繼承人蔡杭之遺產復未經繼承人全體協議分割，已如前述
      ，揆諸前揭說明，本件訴訟自應以蔡杭之全體繼承人為原
      告，或由取得其餘繼承人即蔡水柳、蔡春連、蔡連花、蔡
      陳安金、賴蔡月卿、蔡米桂、蔡進發、蔡正達、蔡春菊、
      蔡玉梅陳強和、陳敏雄、陳淑惠、張金池、簡張美英、蔡
      美花、蔡阿柳等人之授權者為原告，其當事人始為適格。
      茲原審原告未○○與被上訴人共同提起本件訴訟，既未獲
      得蔡杭其餘繼承人之授權，其等逕行提起本件訴訟，請求
      返還補償金，即屬當事人不適格。
  九、雖被上訴人就此辯稱：兩造之被繼承人蔡杭雖有5兒3女，
      然除本件兩造當事人之被繼承人辛○○、蔡起、蔡仙助外
      ，其餘2子蔡金盾、張蔡仙故均入贅他人，而3女蔡連花、
      蔡春連、蔡水柳 3人於出嫁時均取得嫁妝，依照我國民間
      習俗，上開入贅他人或出嫁之子女並無繼承權利云云。然
      依民法第 1條之規定，民事事件必以法律所未規定者，始
      有民事習慣之適用，本件兩造之被繼承人蔡杭於62年10月
      22日死亡當時，我國民法繼承編於臺灣地區早已施行多年
      ，則繼承權之有無，自應依民法繼承編相關法律規定決之
      ，被上訴人辯稱應依習慣云云，自無可採。
  十、綜上所述，本件原審原告未○○及被上訴人本於繼承之法
      律關係，提起本件訴訟，其當事人並非適格，其據此請求
      上訴人給付「停養區停養補償費」77,995元，並按原審原
      告未○○及被上訴人全體之應繼分計算原審原告未○○及
      各該被上訴人應分得之金額並均自起訴狀繕本送達翌日即
      94年11月3日起至清償日止，按法定利率即週年利率5％計
      算之利息，為無理由，不應准許，其等就該部分所為假執
      行之聲請，亦失所附麗，應併予駁回。原審就此部分判命
      上訴人給付，並依職權為假執行之宣告，尚有未洽。上訴
      意旨指摘原判決此部分不當，求予廢棄改判，為有理由。
      爰由本院將原判決此部分予以廢棄，改判如主文第 2項所
      示。
十一、本件事證已臻明確，兩造其餘攻擊、防禦方法及舉證，核
      與判決結果無影響，爰不逐一論述，併予敘明。
十二、末按上級法院廢棄下級法院之判決，而就該事件為裁判或
      變更下級法院之判決者，應為訴訟總費用之裁判；又訴訟
      費用，由敗訴之當事人負擔；而共同訴訟人，按其人數，
      平均分擔訴訟費用，民事訴訟法第87第 2項、第78條、第
      85條第 1項前段分別定有明文。查本件第一審訴訟費用即
      裁判費為3,090元，其中命被上訴人負擔 5/6即2,575元部
      分，業經原審判決確定在案，而本件上訴人之上訴為有理
      由，是除上開確定部分外，第一審訴訟費用 515元、第二
      審訴訟費用即裁判費1,500元，合計2,015元，均應由被上
      訴人負擔，爰酌定如主文第3項所示。
十三、據上論結，本件上訴為有理由，依民事訴訟法第436條之1
      第3項、第450條、第78條、第85條第1項前段、第87條第2
      項，判決如主文。
中    華    民    國    97    年    3     月    11    日
                  民事第二庭    審判長法  官  楊清安
                                      法  官  曾鴻銘
                                      法  官  周紹武
以上正本證明與原本無異
本判決不得上訴。
中    華    民    國    97    年    3     月    11    日
                                      書記官  余吉祥


司法院資訊處製作；財團法人民間司法改革基金會備份。
